臺灣高雄地方法院民事判決
　　　　　　　　　　　　　　　　　 110年度雄小字第1739號
原　　　告　台新國際商業銀行股份有限公司

法定代理人　尚瑞強　
訴訟代理人　邱偉智　
被　　　告　周鳳嬌即周孟良之繼承人

訴訟代理人　陳秀芳　
上列當事人間請求清償借款事件，本院於民國110 年8 月30日言
詞辯論終結，判決如下：
    主      文
原告之訴駁回。
訴訟費用由原告負擔。
    事實及理由
一、原告起訴主張：訴外人即被繼承人周孟良積欠原告債務新臺
    幣（下同）46,661元、50,412元及利息，經原告依法訴追而
    分別取得臺灣屏東地方法院100 年度司執字第53067 號債權
    憑證，及臺灣高雄地方法院100 年度司執字第155211號債權
    憑證在案。周孟良已於民國105 年4 月2 日死亡，被告為周
    孟良之繼承人，已向勞動部勞工保險局（下稱勞保局）請領
    周孟良之勞工退休金78,567元，依民法第1148條、第1153條
    規定，被告在領取周孟良之勞工退休金此遺產範圍內，對周
    孟良之債務應負償還責任。爰依消費借貸及繼承之法律關係
    ，請求被告在領取周孟良之勞工退休金此遺產範圍內清償上
    開債務。並聲明：被告於繼承被繼承人之遺產範圍內向原告
    給付78,567元，及自起訴狀送達翌日起，按年息百分之5 計
    算之利息。
二、被告則以：伊有受領周孟良之勞工退休金，但全數清償周孟
    良私人債務及喪葬醫療費用後，已無剩餘。又勞工退休金依
    法非屬遺產範圍，原告請求為無理由等語，資為抗辯。並聲
    明：原告之訴駁回。
三、本院之判斷：
  ㈠原告主張被繼承人周孟良於105 年4 月2 日死亡繼承開始時
    尚積欠原告97,073元及利息未為清償，被告為其法定繼承人
    ，並未拋棄繼承，嗣被告於105 年4 月12日向勞保局申請，
    經核定發給周孟良之勞工退休金78,567元等情，業據其提出
    臺灣屏東地方法院100 年度司執字第53067 號債權憑證、臺
    灣高雄地方法院100 年度司執字第155211號債權憑證、臺灣
    臺北地方法院民事執行處通知書、勞保局110年3 月17日保
    退四字第11010047870 號函、繼承系統表、家事事件公告查
    詢資料等件為憑（本院卷第13-27 頁、第81頁），且為被告
    所不爭執，固堪信為真實。
  ㈡原告固主張上開勞工退休金為被繼承人遺產之一部，然勞工
    於請領退休金前死亡者，應由其遺屬或指定請領人請領一次
    退休金。依前條規定請領退休金遺屬之順位如下：1.配偶及
    子女。2.父母。3.祖父母。4.孫子女。5.兄弟、姊妹。前項
    遺屬同一順位有數人時，應共同具領，如有未具名之遺屬者
    ，由具領之遺屬負責分配之；如有死亡或拋棄或因法定事由
    喪失繼承權時，由其餘遺屬請領之。但生前預立遺囑指定請
    領人者，從其遺囑。勞工死亡後無第1 項之遺屬或指定請領
    人者，其退休金專戶之本金及累積收益，應歸入勞工退休基
    金。勞工之退休金及請領勞工退休金之權利，不得讓與、扣
    押、抵銷或供擔保。勞工保險條例第26條第1 項、第27條、
    第29條分別定有明文。可知勞工退休金不得扣押而成為強制
    執行之標的，且勞工於請領退休金前死亡者，其勞工退休金
    請領權人係遺屬或指定請領人，若無遺屬（含遺屬均拋棄繼
    承、死亡）或指定請領人，應歸入勞工退休基金處理，是勞
    工退休金不論在得否強制執行、請領權人及無人領取之最終
    歸屬等項，均與被繼承人死亡後之遺產性質顯有差異，亦即
    遺屬請領勞工退休金乃係遺屬依法取得之權利，並非係依據
    民法之繼承關係而取得，該勞工退休金自難認係屬遺產而得
    由民法上之繼承人繼承，是被告之抗辯，核屬有據。此外，
    被告除依法領取上開周孟良之勞保退休金外，是否有繼承周
    孟良其他遺產，原告既未能明確指明並舉證以實其說，則原
    告主張應無理由，應予駁回。
四、綜上所述，被告所領取之勞工退休金性質，既非屬周孟良之
    遺產，則原告依消費借貸及繼承之法律關係，請求被告於繼
    承被繼承人之遺產範圍內向原告給付78,567元，及自起訴狀
    送達翌日起，按年息百分之5 計算之利息，即無理由，不應
    准許。
五、結論：本件原告之訴為無理由，判決如主文所示。本件訴訟
    費用依民事訴訟法第78條規定，應由原告負擔。
中    華    民    國   110    年    10    月     6   日
                  高雄簡易庭    法  官   鄧怡君
以上正本係照原本作成。
如對本判決上訴，須於判決送達後20日內向本院提出上訴狀，並
須表明原判決所違背之法令及其具體內容與依訴訟資料可認為原
判決有違背法令之具體事實之上訴理由。（均須按他造當事人之
人數附繕本）。
民事訴訟法第436條之24第2項：對於本判決之上訴，非以違背法
令為理由，不得為之。
中    華    民    國   110    年    10    月    6     日
                                書記官   吳語杰